最高法院刑事裁定　　　　　　　　　　　　　　　　　九十一年度台抗字第八七號
　　抗　告　人　甲○○原姓名.
右抗告人因偽造有價證券案件，不服台灣高等法院高雄分院中華民國九十年十一月二
十六日駁回聲請再審之裁定（九十年度聲再更(一)字第六號），提起抗告，本院裁定如
左：
    主  文
抗告駁回。
    理  由
本件原裁定以抗告人甲○○聲請再審意旨略稱：原審法院民國八十八年度重上更(四)字
第一六號刑事確定判決，認抗告人與鄭偉強係共同偽造有價證券，判處有期徒刑四年
，減為有期徒刑二年確定，茲發見下列新證據依法聲請再審：(一)、由永逢集團公開發
行之股票外觀上可看出，主席、副主席及總裁是股票上列名七家公司之老闆，共同承
認股東（投資人）在這七家公司的股金權益。則總裁不是類同「總經理」之職，亦應
是「執行董事」之屬，在永逢集團的體制中，總裁就是有權執行永逢集團事務之人。
(二)、永逢集團總裁所發之函，包括七十八年三月三十日總裁王俊傑之令、七十八年五
月十日代總裁岳春仙之令，增訂「吸金及獎金」辦法，及七十八年八月一日總裁林清
男之函成立新組織「資產管理委員會」。由上開證據可證永逢集團總裁是永逢集團事
務的實際執行者。(三)、永逢集團總裁所發之人事命令，包括七十八年四月二十日總裁
王俊傑之令、七十八年五月十八日代總裁岳春仙之令、七十八年七月二十日總裁林清
男之令、七十八年八月十一日代總裁鄭偉強之令。均可看出，任一總裁發出之人事命
令，都不需經第三者背書，也不須呈報或知會第三者。(四)、七十八年四月二十五日，
副總裁岳春仙因總裁王俊傑不在，依職權批准永逢機構請款購買運動帽。當時並無任
何命令或明示副總裁岳春仙為代理總裁，此與原判決認定永逢集團副總裁必須得到明
令代行總裁職務時，才能執行總裁職務之推斷，不相符合。(五)、七十九年十月十五日
，鄭偉強以永逢集團總裁之身分，發布永逢集團內部人事命令、八十年二月六日，鄭
偉強以永逢集團總裁身分，發函給永逢集團地區聯絡處及自強會、八十年五月二十三
日，李春長之妻李楊麗玲發給永逢集團總裁鄭偉強及自強會主任委員之函。以上可看
出，鄭偉強確是有權處理永逢集團事務之人。八十年十一月六日，李春長由看守所發
給鄭偉強之函，信函亦記名「投資大眾的債務，處理的也該有一段落了吧！」由此可
知李春長同意鄭偉強有權處理永逢投資大眾的債務，且李春長對鄭偉強的委任契約已
解除，則鄭偉強處理永逢集團事務之權，並非出於委託書，而是總裁之職務。八十一
年十一月十八日，永逢投資人自強團結委員會刊登之廣告，表明「永逢集團代總裁鄭
偉強職權經法定代理人李春長於八十一年十一月十五日在……等人見證下予以免除。
」此亦表示鄭偉強於八十一年十一月十五日才離職。八十二年十月二十四日，鄭偉強
以永逢集團總裁身分發函給自強會主任委員，表明其再被委任為永逢集團總裁。基於
發見上開新證據，永逢集團總裁有權簽發票據，鄭偉強是永逢集團總裁，其簽發票據
，自無偽造有價證券，且再審聲請人係投資人之一又如何與之共同謀議偽造有價證券
，爰聲請再審等語。惟按一、法院認為無再審理由者，應以裁定駁回之，經前項裁定
後，不得更以同一原因聲請再審，刑事訴訟法第四百三十四條定有明文。抗告人以投
資人團結自強會八十一年十一月十八日登報之永逢投資人自強團結委員會公告及李春
長八十年十一月六日發給鄭偉強之信函，以此為新證據聲請再審。惟前開證據前經抗
告人以之聲請再審，業經原審法院以九十年度聲再更(一)字第一號裁定，認上開證據不
足以動搖原確定判決，且亦非屬刑事訴訟法第四百二十條第一項第六款之新證據，而
駁回其再審之聲請，有該裁定附卷可證，抗告人復以同一理由聲請再審，揆諸前揭規
定，此部分再審之聲請，於法不合，應予駁回。二、有罪之判決確定後，因發見確實
之新證據，足認受有罪判決之人應受無罪之判決者，得聲請再審，固為刑事訴訟法第
四百二十條第一項第六款所明定。惟按所謂「發見」新證據，係指該證據當時已經存
在，為法院及當事人所不及知，不及調查斟酌，至其後始行發見，且就該證據本身形
式上觀察，固不以絕對不須經過調查程序為條件，但必須顯然可認為足以動搖原有罪
確定判決，而為受判決人無罪、免訴、免刑或輕於原判決所認罪名之判決者為限。此
受理聲請再審之最後事實審法院，應就聲請再審理由之所謂「新證據」，是否具備事
實審判決前已經存在，為法院、當事人所不知，事後方行發見之「嶄新性」，及顯然
可認足以動搖原有罪確定判決，應為無罪、免訴、免刑或輕於原判決罪名之「顯然性
」二要件，加以審查，為判斷應否准予開始再審之準據。抗告人以(一)、永逢集團公開
發行之股票。(二)、永逢集團總裁分別於民國七十八年三月三十日、七十八年五月十日
、七十八年八月一日所發之函。(三)、永逢集團總裁分別於七十八年四月二十二日、七
十八年五月十八日、七十八年七月二十日、七十八年八月十一日所發之人事命令。(四)
、永逢機構副總裁岳春仙七十八年四月二十五日所批示之請款單等為新證據，認為永
逢集團之總裁得行使集團旗下公司之一切事務、副總裁亦無須經總裁授權，即得行使
總裁職務。復以(五)、永逢集團七十九年十月十五日人事命令、該集團八十年二月六日
函、李春長之妻李楊麗玲八十年五月二十三日函及八十二年十月二十四日鄭偉強以永
逢集團總裁身分發函給自強會主任委員，表明其再被委任為永逢集團總裁等為新證據
，爭執鄭偉強於七十九年十月十八日簽發系爭本票時，仍為永逢集團之總裁云云。原
確定判決依憑抗告人係永逢集團「投資人自強委員會」主任委員，因永逢集團受政府
取締地下投資公司之影響，財務發生危機，主席李春長及總裁王新台均遭羈押，鄭偉
強係該集團代理總裁，見永逢集團群龍無首，其本身集團代總裁身分又屬權限受限，
無以處理該集團與投資人間債務解決問題，乃與抗告人共同決定推由鄭偉強出面，於
七十八年十二月二十七日利用李春長被提解赴台灣高雄地方法院開庭時，由其等將事
前備妥其上已載明略謂永逢公司之一切對外均由鄭偉強為代表人之委任契約書一份，
由李春長簽名按指印，爾後鄭偉強與抗告人二人即分別以永逢集團及投資人代表自命
，處理該公司之人事及一切資產處理事宜。迨七十九年七月二十七日，李春長出具「
授權同意書」一紙，載明鄭偉強改任副總裁，同時任命許平長為集團總裁，並於該「
授權同意書」第三款中表明：「前本人所有授權一律收回」，委請陳啟舜律師將此一
撤換總裁並收回先前以委任書委任鄭偉強處理一切事務之權限之意思親自告知鄭偉強
與抗告人二人，詎鄭偉強與抗告人二人明知鄭偉強基於前述由李春長簽名之委任書，
所生處理永逢集團事務之授權已遭終止，猶共同謀議，推由鄭偉強簽發金額高達新台
幣（下同）三十億元鉅額本票交付，以利前開投資人自強委員會成員分別向各拍賣永
逢集團所屬資產之法院提出分配求償。鄭偉強乃於七十九年十月十八日，在永逢公司
台北辦事處即台北市○○○路○段一三一巷三十號六樓處，盜用李春長及永逢國際等
三家公司印章，簽發本票十三張並均交付知情之抗告人，抗告人將其中十二張（面額
新台幣十億元本票一張除外），持向台灣台北地方法院聲請裁定准予強制執行，並進
而持向台灣板橋、高雄等地方法院民事執行處參加分配，足以生損害於其他執行債權
人之事實，業據告訴人張航、鍾久福指訴綦詳，並有偽造之本票十三張及持向法院聲
請本票裁定及參加分配之註記等影本附卷可稽，並經證人陳啟舜、李春長分別於偵查
及法院審理中一致證述屬實，復有授權同意書、存證信函、律師請求見證書、許平長
聲明書附卷可稽，因認李春長授權鄭偉強之委任契約，既經終止，鄭偉強即無為李春
長及李春長為代表人之各公司簽發票據之權力，此為抗告人與鄭偉強所明知。竟於授
權被終止之後，猶於七十九年十月十八日簽發李春長及永逢國際等三家公司之本票十
三張等情，為綜合判決。因而論處抗告人共同意圖供行使之用，而偽造有價證券罪刑
。已敘明其證據調查之結果及憑以認定抗告人犯偽造有價證券罪之證據及理由。抗告
人提出前述(一)至(四)所示之證據等，與原確定判決以李春長於七十九年七月二十七日與
鄭偉強終止委任契約，抗告人與鄭偉強明知無權簽發本票，而共同意圖供行使之用而
偽造有價證券無涉。且抗告人所提出永逢集團七十九年十月十五日人事命令、永逢集
團八十年二月六日函、李春長之妻李楊麗玲八十年五月二十三日函、八十二年十月二
十四日鄭偉強所發之函等證據，用以證明抗告人信賴鄭偉強於七十九年十月十八日簽
發支票時，仍為集團總裁云云，然上述證據均於原確定判決審理時已存在，且受文者
或為抗告人本人或副本抄送永逢集團投資人自強委員會，自非抗告人所不知而不及聲
請法院調查斟酌，至其後始行發見者。又前述人事命令、函文以總裁鄭偉強發文，益
徵鄭偉強於李春長與其終止委任關係後，猶自命為永逢集團之總裁，其與原確定判決
認定抗告人與鄭偉強明知已遭終止授權委任關係，無權簽發票據，而偽造有價證券，
並無不符之處。另李春長之妻李楊麗玲所發之函雖稱鄭偉強為集團總裁，然該函係李
春長之妻李楊麗玲署名。此外，無從認定抗告人有何信賴鄭偉強仍為總裁之情，該等
證據實不能動搖原確定判決之認定。抗告人所提出之新證據，或為已經原審法院以無
再審理由駁回之證據，或與刑事訴訟法第四百二十條第一項第六款規定不符，抗告人
聲請再審，難認為有理由，而駁回其聲請，經核尚無不合。抗告意旨略謂：八十一年
十一月十八日登報之永逢投資人自強團結委員會公告、李春長八十年十一月六日發給
鄭偉強之信函，係為證明抗告人並不知鄭偉強不是總裁，該證據並未違背刑事訴訟法
第四百三十四條之規定；原裁定說明抗告人所提出之新證據(一)至(四)及人事命令等，非
抗告人所不知，不及聲請法院調查斟酌，至其後始行發現者，其認定說明與事實不符
；原裁定說明抗告人所提出之(一)至(四)等新證據，與原確定判決以李春長於七十九年七
月二十八日與鄭偉強終止委任契約，明知無權簽發本票，抗告人與鄭偉強共同意圖供
行使之用而偽造有價證券無涉，係屬有誤；鄭偉強不論是以總裁或副總裁身分，皆有
權處理永逢集團一切事務，原裁定不採鄭偉強實際執行永逢集團一切事務之新證據，
尚有未合；李春長之妻李楊麗玲所發之函上蓋有李春長之印文，李楊麗玲係署名代發
該函，原裁定誤認上開函文係李楊麗玲所發，於法有違云云。其對原裁定已說明之事
項，徒憑己意漫指違法，難認有理由，應予駁回。
據上論結，應依刑事訴訟法第四百十二條，裁定如主文。
中      華      民      國    九十一    年      三      月      七      日
                              最高法院刑事第三庭
                                  審判長法官  董  明  霈
                                        法官  林  茂  雄
                                        法官  王  居  財
                                        法官  張  祺  祥
                                        法官  郭  毓  洲
      右正本證明與原本無異
                                              書  記  官
中      華      民      國    九十一    年      三      月     十三     日
